【裁判字號】    97,消債更,1559
【裁判日期】    980415
【裁判案由】    聲請更生程序
【裁判全文】
臺灣高雄地方法院民事裁定          97年度消債更字第1559號
聲  請  人  甲○○
上列聲請人聲請消費者債務清理條例更生事件，本院裁定如下：
    主  文
聲請人甲○○自中華民國九十八年四月十五日下午四時起開始更
生程序。
命司法事務官進行本件更生程序。
    理  由
一、聲請意旨略以：聲請人前與如附表一所示之銀行成立消費借
    貸、信用卡契約，致積欠如附表一所示無擔保債務合計新臺
    幣（下同）3,431,704 元，嗣因聲請人無法清償債務，遂於
    民國95年3 月30日，依金融主管機關協調成立之中華民國銀
    行公會會員辦理消費金融案件無擔保債務協商機制，與如附
    表一所示之債權銀行達成分期還款協議，同意自95年4 月起
    ，以分80期，零利率，每月償還48,406元之方式清償債務。
    惟聲請人任職於大立國際百貨股份有限公司，每月薪資所得
    約為24,000元左右，加上目前債權銀行已向法院聲請強制扣
    薪，每月收入僅餘15,000元，扣除每月個人必要生活費用及
    支出母親之扶養費後，確為無能力清償上開協商金額，且伊
    與銀行達成協商時，協商金額實高於薪資所得許多，故未能
    依約履行而告毀諾，聲請人實有不可歸責之事由致履行顯有
    重大困難，在聲請人無擔保或無優先權之債務總額未逾1,20
    0 萬元，復未經法院裁定開始清算程序或宣告破產之情形下
    ，爰依法聲請更生等語。
二、按債務人不能清償債務或有不能清償之虞者，得依本條例所
    定更生程序，清理其債務；債務人無擔保或無優先權之債務
    總額未逾1,200 萬元者，於法院裁定開始清算程序或宣告破
    產前，得向法院聲請更生；法院開始更生程序之裁定，應載
    明其年、月、日、時，並即時發生效力；法院裁定開始更生
    或清算程序後，得命司法事務官進行更生或清算程序，必要
    時得選任律師、會計師或其他適當之自然人或法人一人為監
    督人或管理人；債務人對於金融機構因消費借貸、自用住宅
    借款、信用卡或現金卡契約而負債務，在聲請更生或清算前
    ，應提出債權人清冊，以書面向最大債權金融機構請求協商
    債務清償方案並表明共同協商之意旨；債務人與金融機構協
    商成立者，不得聲請更生或清算，但因不可歸責於己之事由
    ，致履行顯有重大困難者，不在此限；本條例施行前，債務
    人依金融主管機關協調成立之中華民國銀行公會會員辦理消
    費金融案件無擔保債務協商機制與金融機構成立之協商，準
    用前項之規定，消費者債務清理條例第3 條、第42條第1 項
    、第45條第1 項、第16條第1 項、第151 條第1 項、第5 項
    、第6 項分別定有明文。
三、聲請人就其主張積欠債權人如附表一所示債務，其已無力償
    還債務，且具不可歸責之事由而無法繼續履行還款協議等情
    ，業已提出財產及收入狀況說明書、債權人清冊、家族系統
    表、財產歸屬資料清單、財團法人金融聯合徵信中心當事人
    綜合信用報告－債務清理條例前置協商專用債權人清冊、財
    團法人金融聯合徵信中心當事人綜合信用報告、協議書、無
    擔保債務明細表、95及96年度綜合所得稅各類所得資料清單
    、薪資袋、三商每邦人壽保險單、戶籍謄本、勞工保險被保
    險人投保資料表、不動產買賣契約書、范鄭壽美之95－96年
    度綜合所得稅各類所得資料清單及財產歸屬資料清單等件為
    證，經核大致相符，堪信為真實。
四、聲請人主張因依協商內容，應按月償還48,406元之事實，有
    協議書為證，堪信為真。而聲請人之母范鄭壽美（27年9 月
    4 日生）名下財產有田賦2 筆，依公告現值合計為2,241,76
    2 元，而其母於臺灣銀行鹽埔分行帳戶內95及96年度利息收
    入分別為1,309 元、3,493 元，亦有聲請人所提財產歸屬資
    料清單及綜合所得稅資料清單可佐，其母現齡已逾70歲，能
    否以自有田賦耕作而自足，不無疑義，故聲請人主張扶養其
    母一事，應可採信。又查，聲請人擔任大立伊勢丹百貨公司
    行政課組長，其95年及96年收入所得分別為312,729 元、31
    7,225 元，其於95及96年度每月薪資所得分別為26,061元、
    26,435元，有其所得資料在卷足憑，此顯已低於其每月應償
    還之協商金額。若以聲請人之住所地高雄市依內政部社會司
    97年度公佈每人每月最低生活費10,991元計算，以聲請人現
    今之收入，扣除其個人必要生活費用及扶養母親費用後，每
    月僅餘345 元（15,000－10,991－10,991÷3 ＝345） ，實
    難認聲請人無不能清償債務之情事。又按消費者債務清理條
    例第3 條規定，債務人不能清償債務或有不能清償之虞者，
    得依本條例所定更生或清算程序，清理其債務。而聲請人現
    年45歲，以其現有之收入，及名下並無任何財產可供清償之
    狀況觀之，顯然無法負荷上開債務，非暫時性之支付不能，
    堪予認定。從而，本件聲請人無法依協議償還，係因客觀收
    入不足所致，非因協議後故意有浪費或其他不利償還之行為
    ，應認確係因不可歸責於聲請人之事由，致履行顯有重大困
    難。
五、綜上所述，本件聲請人有如附表所示之債務未逾1,200 萬元
    ，且其未經法院裁定開始清算程序或宣告破產，業經本院查
    明在案，有查詢表、前案紀錄表各1 份附卷可按，聲請人雖
    與金融機構協商成立償還協議，後因不可歸責於己之事由，
    致履行顯有重大困難，則其聲請更生，並無不合，應予准許
    。
六、依消費者債務清理條例第11條第1 項、第45條第1 項、第16
    條第1 項，裁定如主文。
中    華    民    國    98    年    4     月   15    日
              民事庭    法  官  謝雨真
以上證明與原本無異。
本裁定已於98年4月15日下午4時公告。
本件不得抗告。
中    華    民    國    98    年    4     月   15    日
                        書記官  鄭翠蘭
附表一：債權人清冊
┌──┬────────────┬────────┐
│編號│債權人（無擔保債務）    │金額（新臺幣）  │
├──┼────────────┼────────┤
│一  │台北富邦銀行            │329,244元       │
├──┼────────────┼────────┤
│二  │國泰世華銀行            │550,197元       │
├──┼────────────┼────────┤
│三  │美國運通銀行            │91,000元        │
├──┼────────────┼────────┤
│四  │臺灣新光商業銀行        │131,263元       │
├──┼────────────┼────────┤
│五  │聯邦銀行                │461,831元       │
├──┼────────────┼────────┤
│六  │台新銀行                │755,685元       │
├──┼────────────┼────────┤
│七  │日盛銀行                │815,000元       │
├──┼────────────┼────────┤
│八  │中國信託銀行            │297,484元       │
├──┴────────────┼────────┤
│合               計           │3,431,704元     │
└───────────────┴────────┘


司法院資訊處製作；財團法人民間司法改革基金會備份。
